臺灣臺南地方法院刑事判決　　　　　　　92年度訴字第1201號
公　訴　人　臺灣台南地方法院檢察署檢察官
被　　　告　丁○○原名郭長詠.
指定辯護人　本院公設辯護人　乙○○
上列被告因強盜案件，經檢察官提起公訴（九十二年度偵字第一
一四七二號），及移送併案審理（九十二年度偵字第一一六一一
號、九十三年度偵字第一四七五號），本院判決如下：
    主    文
丁○○連續意圖為自己不法之所有，攜帶兇器，以強暴至使不能
抗拒，而取他人之物，處有期徒刑捌年陸月。扣案之改造玩具手
槍壹把（含彈匣壹個，槍枝管制編號0000000000號）
沒收。
    事    實
一、丁○○（原名郭長詠）曾於台南市○○路○段六一三號「台
    灣巨蛋超商」擔任店員，嗣因故離職，竟基於意圖為自己不
    法所有之概括犯意，先後於下列時、地為強盜行為：
  (一)丁○○於民國九十二年九月二十三日凌晨三時許，戴白色口
    罩遮掩臉部，攜帶客觀上足對人之身體造成威脅之兇器番刀
    一把（未扣案），進入前開商店，走入櫃台恫稱：「要搶劫
    」等語，並以左手壓住店員戊○○之胸部，命戊○○將收銀
    機下方之抽屜打開，並將其內金錢放入丁○○所提供之黑色
    手提袋內，至使戊○○不能抗拒，而依指示將抽屜內之現金
    新台幣（下同）三千元放入該袋子內。得手後，隨即騎乘機
    車逃離現場。嗣經該店負責人己○○調閱監視錄影帶，發現
    係離職員工丁○○所為，乃報警查獲。
  (二)丁○○復於九十二年十月十七日凌晨二時二十分許，基於不
    法所有之概括犯意，攜帶客觀上足對人之身體造成威脅之兇
    器開山刀一支（未扣案）及可發射子彈，具有殺傷力之改造
    手槍一把（未經許可持有改造手槍部分因未據起訴，應由公
    訴人另行偵辦），進入台南縣永康市○○路三五二號「台灣
    巨蛋超商」內，向店員甲○○聲稱搶劫，甲○○不從，與之
    扭打，遭丁○○持刀砍傷，受有右手及背部擦傷，背部淺撕
    裂傷七公分等傷害，過程中，丁○○並從手提包內取出上開
    改造手槍，插於腰際，並持刀抵住甲○○腰際，至甲○○不
    能抗拒而強行取走抽屜內現金約五千元。嗣經甲○○報警而
    循線查獲，並扣得由丁○○交出之前開改造手槍一把。
二、案經台南市警察局第一分局報告臺灣台南地方法院檢察署檢
    察官偵查起訴，及甲○○訴由台南縣警察局永康分局報請台
    灣台南地方法院檢察署檢察官移送併案審理。
    理    由
一、訊據被告丁○○固坦承曾於如犯罪事實欄一(一)所示時間持刀
    進入台南市○○路○段六一三號臺灣巨蛋超商內強盜財物三
    千元等情，惟否認有不法所有之意圖，並否認如犯罪事實欄
    一(二)所示之犯行，辯稱：因台灣巨蛋超商負責人己○○向陳
    國欽借款三萬元，由伊當保證人。己○○遲未還款，陳國欽
    乃派人於夜間多次打電話騷擾伊母親。伊曾要求己○○儘速
    還款，但己○○出言嘲諷並要他自己去店裡拿，伊一時氣憤
    ，所以才持刀到店內拿錢；至於犯罪事實欄一(二)之行為是陳
    忠廷所為，陳忠廷知悉伊與己○○間之恩怨後，自願表示要
    幫他討回公道，事後才知道陳忠廷去搶超商；扣案玩具手槍
    槍管並未貫通，無法發射；另伊自服役前就有精神上之宿疾
    ，曾因精神疾病就醫云云。辯護人則為被告辯護稱：被告只
    叫戊○○打開百元鈔的抽屜，可見其只是要取回自己之金錢
    ；另證人甲○○遭強盜時，尚未至不能抗拒之程度，亦據甲○○證述可按。此一部分，縱為被告所為，因不構成強盜罪
    ，與起訴部分並無連續犯關係，自不得併為審理云云。
二、經查：
  (一)事實欄一(一)（即九十二年九月二十三日犯行部分）：
    1.被告丁○○迭於警詢、偵訊及本院審理時坦承持刀脅迫戊○○將店內現金三千元放入手提袋內等情不諱，核與證人
      戊○○於本院審理時證稱：案發當時，被告持刀進來，直
      接走向櫃檯，說要搶劫，並持刀抵住他的腰際，命他把錢
      裝入黑色手提袋內，損失大約三千元，害怕或多或少會有
      等語相符（見本院九十三年一月十三日審判筆錄第四頁至
      第六頁），且經本院當庭勘驗該超商當時監視錄影帶（轉
      成ＶＣＤ）結果略以：搶錢者身穿白色上衣，口戴白色口
      罩，右手持刀，左手搭在身穿紅色背心之店員右前胸，店
      員往後退，靠到櫃台後方的櫃子前，並蹲下，屈身，行搶
      者手指收銀機下之抽屜，即見店員開啟抽屜（有無將抽屜
      物品放入袋內，因畫面為店員身體所擋，無法確認），而
      後店員將袋子交給行搶者，該人即行離去，畫面中的刀器
      刃部應為二十五公分左右等情，有本院九十三年一月十三
      日審判筆錄可稽。此外，復有監視錄影帶翻拍照片（見台
      南市警察局第一分局南一警一刑偵字第九二一○○九六七
      號警卷第八至十頁）附卷可稽，足認被告上開自白與事實
      相符，應堪採信。
    2.被告辯稱伊只是按照該超商負責人己○○所說去該店裡拿
      回己○○積欠陳國欽之借款，並無不法所有之意圖云云，
      惟查：
    (1)證人己○○業於本院證稱：「我不認識陳國欽，也沒有向
      陳國欽借錢」等語（見本院九十三年一月十三日審判筆錄
      ）。
    (2)而被告於警詢時供稱：己○○是該店負責人，之前伊在該
      店上班，因故與蘇某發生衝突且被解雇，心生不滿，才想
      持番刀去店裡教訓他，適逢不在，又臨時起意才行搶（見
      台南市警察局第一分局南一警一刑偵字第九二一○○九六
      七號警卷第一頁背面至第二頁）；偵訊時復係供稱：因店
      長己○○會偷店內的錢，損失卻要伊等負擔，使伊薪水少
      領一萬六千多元，伊心有未甘，才會去找他理論等語（見
      台灣台南地方法院檢察署九十二年偵字第一一四七二號卷
      第六、七頁）。據被告上開供詞，被告搶劫超商，動機上
      或係為報復遭解雇或短少薪資等情，全未提及己○○積欠
      陳國欽借款，由其作保乙節。供詞前後反覆不一，兼以無
      法提出陳國欽之年籍資料以供查證，已難憑信。
    (3)至證人即被告母親丙○○於本院作證時固附和被告說詞，
      證稱：被告五月份叫其寄一張本票到法院，以平信寄出，
      並未退回。該張本票面額三萬元，發票人是陳什麼欽的云
      云（見本院九十三年八月十七日審判筆錄第十六至十七頁
      ）。惟查，上開本票據被告辯稱應係己○○簽發（見本院
      九十四年七月十二日審理筆錄），而非陳國欽所簽發，況
      陳國欽既係金主，自無可能簽發本票交予被告。顯見證人
      丙○○公開證言與事實不符，自不足據為有利被告之認定
      ，不可採信。至辯護人為被告辯稱：被告只叫戊○○打開
      百元鈔的抽屜，可見其只是要取回自己的錢等語，惟查，
      即使被告未進一步問店員其他金錢放在何處，亦不能使被
      告施用強暴之非法強盜行為合法化，是辯護人此部分之辯
      詞，亦非可採。據上開說明，既無證據可資證明被告與己○○間確有債權債務關係存在，被告持刀強盜財物，即難
      謂無不法所有之意圖。被告上開辯詞，不足採信。
    3.本院審酌被告手持刀刃長達二十五公分之番刀，控制被害
      店員戊○○之身體自由，戊○○害怕自己生命、身體之安
      全，只好將店內由其持有之金錢交給被告等情，應認被告
      施用強暴手段，已使被害人戊○○達不能抗拒之程度，是
      被告所為犯罪事實欄一(一)之攜帶兇器強盜罪犯行，應可認
      定。
  (二)事實欄一(二)（即九十二年十月十七日犯行部分）：
    1.證人即被害人甲○○於警詢及本院結證稱：案發當時，歹
      徒進來說要搶劫，便拿刀出來，我與他發生扭打，遭他砍
      傷背部及右手，之後他拿出槍械。歹徒行搶過程中，我有
      跟他對話，依據口音、面貌及身材，確定歹徒是郭長詠。
      我當時還跟歹徒說：「我知道你是詠仔，你不需要這樣」
      等語（見本院九十三年八月十七日審判筆錄第三至八頁）
      。
    2.案發當時，歹徒穿著白色ＦＩＬＡ牌球鞋，與被告於警詢
      當時所穿著之球鞋品牌、顏色均相同，有被告警詢筆錄及
      照片可資比對。
    3.案發當時歹徒所持改造手槍，即扣案之改造手槍，由被告
      所交出扣案，亦據被告坦承在卷可按。
    4.被告辯稱該搶案是忠廷或黑馬所為，警詢中並提供聯絡電
      話供警方查證，惟並無所獲，已有所疑，此外，本案是黑
      馬或忠廷何人所為，或兩人共犯，被告前後說詞不一，迄
      本院審理終結前，仍不能指出其等之真實年籍、住址；且
      被告於本院審理時供稱：黑馬或忠廷前去永康市○○路之
      臺灣巨蛋超商強盜財物，是伊告知地點，己○○會在該處
      是伊猜的，犯罪所得的五千元沒有交給伊，扣案之犯罪用
      槍枝仍由伊保管等語（見本院九十四年七月十二日審判筆
      錄），經將被告上開供述與辯詞相核，豈有他人僅為代人
      出氣即犯有期徒刑七年以上之重罪，且犯罪所得也未交給
      被告，卻將犯罪工具交予被告保管，經核上情均與常理不
      合，是本案確為被告所為，被告辯稱本案係忠廷或黑馬所
      為云云，顯非可信。
    5.據證人甲○○證稱被告持刀及改造手槍強盜現金五千元，
      並砍殺甲○○等情，已據甲○○證述可按，並有奇美醫學
      中心診斷證明書附卷可稽。而刀械及扣案之具殺傷力改造
      手槍客觀上對人之身體均具有危險性，自可供兇器使用。
      被告攜帶兇器，以強暴方式強劫財物，可堪認定。
    6.此外，被告攜帶刀械及改造手槍欲強劫財物，初遭甲○○
      持塑膠椅反抗，但仍遭殺傷，嗣後則任由被告取走財物等
      情，除據證人甲○○證述外，並有監視錄影帶勘驗筆錄可
      憑（見本院九十三年七月二十七日審判筆錄第三至四頁）
      。證人甲○○初極力抵抗，後因遭殺傷，乃放棄抵抗，顯
      見被告所施強暴手段，業已至甲○○不能抗拒之程度。證
      人甲○○固證稱：被告拿槍對著伊時，伊不會怕，反正人
      只有一條命，……一開始有拿椅子反抗，後來停止反抗是
      因為伊認為老闆不是對伊等很好，又加上認識被告，考量
      結果，就不反抗等語（見本院九十三年八月十七日審判筆
      錄第六頁、第十二頁），顯係迴護之詞，不足採信。
  (三)按番刀及開山刀質地堅硬，開口鋒銳，足以對人之身體、生
    命造成危險，均屬兇器無疑；又扣案之改造手槍一把，經鑑
    定結果認：扣案改造玩具手槍係由仿ＣＯＬＴ廠半自動手槍
    製造之玩具手槍，拆除槍管內阻鐵改造而成之改造手槍，槍
    身、滑套為金屬材質，槍管為塑膠材質，機械性能良好；經
    實際裝填子彈（以送鑑玩具金屬彈殼加裝底火、玩具槍用底
    火片貳片半（代替火藥）及直徑約六MM、重○‧八八克之鋼
    珠組合而成）試射結果，測得鋼珠之發射速度為三四九公尺
    ／秒，計算其動能為五三‧五九焦耳，單位面積動能為一八
    九‧五四焦耳／平方公分，而依日本科學警察研究所之研究
    結果，彈丸單位面積動能達二○焦耳／平方公分則足以穿入
    人體皮肉層，有內政部警政署刑事警察局九十二年十二月二
    十五日刑鑑字第○九二○二一一二四○號鑑定書附卷可稽（
    見台灣台南地方法院檢察署九十二年發查字第三四一六號卷
    第十五至二十頁）。因此，扣案之改造手槍之動能既大於足
    以穿入人體皮肉層之二十焦耳/平方公分，其具有殺傷力而
    為兇器，亦堪認定。至被告辯稱玩具手槍的槍管並未貫通，
    不能發射云云，核與上開鑑定結果不符，且經本院向內政部
    警政署刑事警察局函查結果，該局覆稱：「送鑑槍枝於送鑑
    時槍管已貫通（管內阻鐵已遭拆除）」等語，有該局九十三
    年五月二十七日刑鑑字第○九三○一○八四三○號函附於本
    院卷可查，被告此部分之辯詞要難採憑。
  (四)又被告辯稱伊有精神上之宿疾，曾因精神疾病就醫云云，經
    本院囑託行政院衛生署嘉南療養院鑑定被告行為時之精神狀
    態，認：「綜合被告之過去生活史、犯案經過、身體檢查、
    精神狀態檢查與心理衡鑑之結果，被告坦承犯行，對案發經
    過之陳述與筆錄及起訴書之記載，大致吻合，時序接連無誤
    ，並無意識混亂或不知所為之情形，且犯案過程中無妄想或
    幻覺等活性精神症狀干擾之證據，雖被告曾疑似有憂鬱症，
    曾有多重藥物濫用及酒精依賴問題，但目前無明顯之腦傷徵
    兆，心理衡鑑顯示其為中下智能水準，且在認知功能方面並
    無明顯退化，仍具有認識與瞭解現實與社會規範之認知能力
    ，且能自由決定其意識，因此難以認知功能障礙來說明其行
    為。對於本件犯行，被告表示知道這是違法的，但因幫人作
    保而導致牽連母親，基於憤怒及心情煩躁才會一時衝動。故
    就臨床精神檢查判斷被告於犯罪『行為時』精神狀況未達於
    心神喪失或精神耗弱程度」，有該院九十四年五月二十六日
    嘉南般字第○九四○○○二三七九號函附鑑定通知書在卷可
    佐。縱被告曾因精神上之宿疾就醫，然其於本案行為當時之
    精神狀況既未達心神喪失或精神耗弱程度，依法自不能減輕
    或免除其刑。
  (五)綜上，本件事證明確，被告犯行堪予認定，應依法論科。
三、核被告所為如犯罪事實欄一(一)所示犯行，係犯刑法第三百三
    十條第一項、第三百二十一條第一項第三款攜帶兇器強盜罪
    。所為如事實欄一(二)所示犯行，則係犯刑法第三百三十條第
    一項、第三百二十一條第一項第三款之攜帶兇器強盜罪，及
    第二百七十七條第一項之傷害罪。所犯攜帶兇器強盜罪與傷
    害罪兩罪間，具有方法、結果之牽連關係，應從重論以攜帶
    兇器強盜一罪處斷。被告兩次攜帶兇器強盜犯行，時間緊接
    ，均犯構成要件相同之罪，顯係基於概括犯意為之，為連續
    犯，應論以情節較重之攜帶兇器，以強暴至使不能抗拒而取
    他人之物一罪處斷，並加重其刑。本院審酌被告正值青壯，
    不思以正當方法賺取財物，其犯行嚴重危害社會治安，且造
    成被害人甲○○受傷，及被告之品行、犯後態度及智識程度
    等一切情狀，量處如主文所示之刑。扣案改造玩具手槍一把
    （含彈匣一個，槍枝管制編號0000000000號），
    為違禁物，應依法宣告沒收；又被告持以犯案之番刀及開山
    刀各一把，因未扣案，為免將來沒收之困難，爰不另為沒收
    之諭知；至於扣案之白色球鞋一雙係用以證明被告犯本件之
    罪，而非供被告犯罪所用之工具，爰不另為沒收之諭知；而
    扣案之彈殼一顆經鑑定為玩具金屬空彈殼，有內政部警政署
    刑事警察局九十二年十二月二十五日刑鑑字第○九二○二一
    一二四○號鑑定書附卷可稽，非屬違禁物，且無法證明係供
    被告犯本罪所用之物，亦不另為沒收之諭知，均附此敘明。
四、併案部分（如事實欄一(二)所示犯行，臺灣台南地方法院檢察
    署九十三年度偵字第一四七五號部分）與起訴部分具有連續
    犯之裁判上一罪關係，自為起訴效力所及；另臺灣台南地方
    法院檢察署九十二年度偵字第一一六一一號部分，與起訴部
    分為同一案件，本院自均應併予審理。
五、按未經許可，持有槍、彈，若以之犯他罪，兩罪間之關係，
    得否適用刑法第五十五條之規定從一重處斷，端視其開始持
    有之原因為斷。如早已非法持有槍、彈後，另起意犯罪，或
    意圖犯甲罪而持有槍、彈，卻持以犯乙罪，均應以數罪併罰
    論處；必因意圖犯某罪而持有槍、彈，後果以之犯該罪，兩
    罪間始有牽連犯之適用（最高法院九十三年度台上字第二三
    九三號判決參照）。公訴人於併案意旨中固認被告另涉犯槍
    砲彈藥刀械管制條例第十一條第四項未經許可持有槍枝罪嫌
    ，而此部分與前開認定有罪之加重強盜罪有方法結果之牽連
    犯關係，應由本院併予審理等語；惟查，被告於九十二年十
    月二十日警詢中供稱：該扣案之手槍係於九十一年十月間於
    跳蚤市場以二萬三千元之代價所購得等語（見警卷第八頁背
    面至第九頁）。被告購買扣案改造手槍距本案發生，已歷一
    年，顯非意圖犯本案而持有，應係早已非法持有，而後始另
    行起意持槍犯案，兩罪間並無牽連犯裁判上一罪關係。被告
    非法持槍部分既未經起訴，自應由檢察官另行處理，始為適
    法。
據上論斷，應依刑事訴訟法第二百九十九條第一項前段、刑法第
五十六條、第三百三十條第一項、第三十八條第一項第一款，判
決如主文。
本案經檢察官陳本良到庭執行職務。
中　　華　　民　　國　　94　　年　　8 　　月　　15　　日
　　　　　　　　　刑事第五庭  審判長法  官  林英志
                                    法  官  包梅真
                                    法　官　張家瑛
以上正本證明與原本無異。
如不服本判決，應於判決送達後十日內，向本院提出上訴狀。
　　　　    　　　　　　　　　　　　書記官　許悉愛
中　　華　　民　　國　　94　　年　　8　　 月　　18　　日
附錄刑法論罪科刑法條：
刑法第三百三十條
犯強盜罪而有第三百二十一條第一項各款情形之一者，處七年以
上有期徒刑。
前項之未遂犯罰之。
刑法第三百二十八條
意圖為自己或第三人不法之所有，以強暴、脅迫、藥劑、催眠術
或他法，至使不能抗拒，而取他人之物或使其交付者，為強盜罪
，處五年以上有期徒刑。以前項方法得財產上不法之利益或使第
三人得之者，亦同。
犯強盜罪因而致人於死者，處死刑、無期徒刑或十年以上有期徒
刑；致重傷者，處無期徒刑或七年以上有期徒刑。
第一項及第二項之未遂犯罰之。
預備犯強盜罪者，處一年以下有期徒刑、拘役或三千元以下罰金
。
刑法第三百二十一條
犯竊盜罪而有左列情形之一者，處 6 月以上、 5 年以下有期徒
刑：
一  於夜間侵入住宅或有人居住之建築物、船艦或隱匿其內而犯
    之者。
二  毀越門扇、牆垣或其他安全設備而犯之者。
三  攜帶兇器而犯之者。
四  結夥三人以上而犯之者。
五  乘火災、水災或其他災害之際而犯之者。
六  在車站或埠頭而犯之者。
前項之未遂犯罰之。
